【裁判字號】    95,重訴,27
【裁判日期】    951205
【裁判案由】    家暴殺人
【裁判全文】
臺灣桃園地方法院刑事判決              95年度重訴字第27號
公  訴  人  臺灣桃園地方法院檢察署檢察官
被      告  乙○○
                    （
指定辯護人  余樹田律師
上列被告因家暴殺人案件，經檢察官提起公訴（95年度偵字第43
67號），本院判決如下︰
    主  文
乙○○殺人，處有期徒刑拾伍年。
    事  實
一、乙○○與廖永慈係夫妻，具有家庭暴力防治法第三條第一款
    之配偶關係，二人共同居住在廖永慈任職司機之中連貨運公
    司林口所位於桃園縣龜山鄉大崗村頂湖二之十二號二樓所隔
    出之五間員工宿舍內之其中一間。緣乙○○與廖永慈二人平
    日感情不睦，常起口角，且乙○○懷疑廖永慈在外另有女友
    ，故乙○○對廖永慈心生怨懟。詎乙○○竟基於殺人之犯意
    ，於民國九十四年六月十七日晚間十一時許至翌日（十八日
    ）上午十時許間某時，趁廖永慈在上揭宿舍房間內之床上熟
    睡之際，持廖永慈購得置於房間內之白色電線一條，將電線
    纏繞廖永慈頸部兩圈，並用力拉扯前開電線，導致廖永慈因
    電線勒頸而窒息死亡。嗣於九十四年六月十八日上午十時許
    ，中連貨運公司林口所所長甲○○發現廖永慈未上班，乃前
    往廖永慈居住之宿舍房間敲門欲喚醒廖永慈上班工作，惟廖
    永慈未循往例出聲答覆，僅聞乙○○在房內回稱廖永慈已出
    去不在房內等語，甲○○遂返回辦公室撥打廖永慈之行動電
    話，結果並未接通，且甲○○發現公司車輛亦未依例由廖永
    慈借用外出，乃查覺有異，復返回廖永慈之宿4 舍房間敲門
    ，並請乙○○開門，惟乙○○仍大聲回稱廖永慈已外出，並
    堅不開門，甲○○遂打電話報警，約半小時後，桃園縣政府
    警察局龜山分局偵查隊員警李宏進據報趕抵現場，又與甲○
    ○一起敲門請乙○○開門，惟乙○○回稱渠未穿衣服仍不開
    門，雙方僵持約二十分鐘後，乙○○將房門開啟約十至十五
    公分之空隙，甲○○遂乘機將鎖頭反轉，使乙○○無法再行
    上鎖，並請乙○○儘速著裝，嗣於同日上午十一時三十分許
    ，李宏進與甲○○方可進入上開房間，發現廖永慈臉部發黑
    平躺在床上，已死亡多時，現場並扣得前開白色電線一條。
二、案經桃園縣政府警察局龜山分局報請臺灣桃園地方法院檢察
    署檢察官偵查起訴。
    理  由
一、按被告以外之人於審判外之言詞或書面陳述，除法律有規定
    者外，不得作為證據，刑事訴訟法第一百五十九條第一項固
    定有明文。惟被告以外之人於審判外之陳述，雖不符同法第
    一百五十九條之一至之四之規定，而經當事人於審判程序同
    意作為證據，法院審酌該言詞陳述或書面陳述作成時之情況
    ，認為適當者，亦得為證據，刑事訴訟法第一百五十九條之
    五第一項定有明文。查本件證人甲○○、游秋賓、謝發揚（
    以上二人皆為中連貨運公司林口所之員工）於警詢時之陳述
    ，均屬被告以外之人在審判外之陳述而屬傳聞證據，且不符
    刑事訴訟法第一百五十九條之三之規定，惟檢察官、被告及
    辯護人就上開審判外之陳述，於本院審理時均陳明同意作為
    證據（見本院卷第七四頁），而本院審酌渠等於陳述作成時
    之情況，核無違法取證之瑕疵，亦認為以之作為證據為適當
    ，依上開規定，上開證人前述審判外之陳述，得為證據。
二、上揭犯罪事實，業據被告乙○○於本院審理時坦承不諱，核
    與證人甲○○於警詢及本院審理時具結證述之情節相符，被
    告與死者廖永慈平時感情不睦，時生爭執一節，亦迭據證人
    甲○○、游秋賓、謝發揚於警詢時證述綦詳（見偵卷第三二
    、三四、三六頁），又死者廖永慈係於九十四年六月十七日
    晚間十一時許，與游0 秋賓在辦公室聊完天後，始回房間休
    息等情，業經證人游秋賓於警詢時證述在卷（見偵卷第三五
    頁），此外，現場並無外力破壞闖入之跡象，亦經證人甲○
    ○於本院審理時具結證述屬實（見本院卷第一九一頁），並
    有現場照片四十二張在卷可稽（見偵卷第四七至六三頁），
    而死者廖永慈係因繩索（電線）勒頸，引起窒息而死亡等情
    ，亦經臺灣桃園地方法院檢察署檢察官督同檢驗員相驗屬實
    ，製有相驗筆錄、驗斷書、相驗屍體證明書等件附卷可憑，
    並經法部務法醫研究所鑑定確實，此有該所九十四年九月八
    日法醫理字第○九四○○○二八七五號函附法醫研究所（九
    四）醫鑑字第一一三四號鑑定書一份在卷可佐（以上資料皆
    附於相驗卷），現場並扣得白色電線一條可資佐證，足認被
    告前揭自白與事實相符，堪以採信。被告趁被害人熟睡之際
    ，持電線纏繞被害人頸部，再用力拉扯該電線，致被害人窒
    息死亡，其有置被害人於死之殺人犯意，至為明灼。本件事
    證明確，被告犯行洵堪認定。
三、查被告與死者係配偶關係，屬於家庭暴力防治法第三條第一
    款所稱之家庭成員。被告殺害死者之行為，係犯刑法第二百
    七十一條第一項之殺人罪，且屬家庭暴力防治法第二條第二
    項所稱之家庭暴力罪。再查被告自八十九年八月十七日起即
    因失眠等精神方面疾病前往行政院衛生署桃園療養院就診，
    並經該院診斷被告罹患有「精神官能性憂鬱症」，並疑有「
    藥物性精神病」或「其他精神病」一節，有該院九十五年七
    月十八日桃療醫字第○九五○○○三八八六號函附病歷資料
    影本一份在卷可稽（見本院卷第七八至一○五頁），被告之
    辯護人據此聲請鑑定被告行為時之精神狀況，經本院函請行
    政院衛生署桃園療養院鑑定，據該院鑑定結果認：目前無證
    據顯示被告犯案當時之精神狀態達心神喪失或精神耗弱之程
    度，此有該院九十五年十月二十五日桃療醫字第○九五○○
    ○五八○七號函附精神鑑定報告書一份存卷可考（見本院卷
    第一七○至一七二頁），故被告於行為時，並無因精神障礙
    或其他心智缺陷，致不能辨別其行為違法或欠缺依其辨識而
    行為之能力或前開辨識能力有顯著減低之情事，其行為自具
    有可責性，且無減輕其刑之餘地。爰審酌被告與死者為夫妻
    ，僅因平日感情不睦，並懷疑死者在外另結新歡，即趁死者
    熟睡之際，以電線勒斃死者，造成家庭不幸及人倫悲劇，惟
    念其於本院審理時坦承犯行，尚知悔悟，且其與死者尚留有
    二名稚齡子女待扶養等一切情狀，量處如主文所示之刑。扣
    案之白色電線一條，乃係被害人廖永慈購得供修車所用之物
    ，業據被告供述在卷（見本院卷第二○二頁），自非被告所
    有，爰不得宣告沒收，併此敘明。
據上論斷，應依刑事訴訟法第二百九十九條第一項前段，刑法第
二百七十一條第一項，判決如主文。
本案經檢察官楊挺宏到庭執行職務。
中    華    民    國    95    年    12    月    5     日
                  刑事第八庭  審判長法  官  曾家貽
                                    法  官  陳彥宏
                                    法  官  吳為平
以上正本證明與原本無異。
如不服本判決書應於送達後十日內向本院提出上訴狀。
                                    書記官  江惠婷
中    華    民    國    95    年    12    月    8     日
附錄論罪科刑法條：
刑法第271條
殺人者，處死刑、無期徒刑或 10 年以上有期徒刑。
前項之未遂犯罰之。
預備犯第 1 項之罪者，處 2 年以下有期徒刑。


司法院資訊處製作；財團法人民間司法改革基金會備份。
